【裁判字號】    98,交聲,2111
【裁判日期】    980826
【裁判案由】    違反道路交通管理處罰條例聲明異議
【裁判全文】
臺灣臺北地方法院交通事件裁定        98年度交聲字第2111號
原處分機關  臺北市交通事件裁決所
異  議  人
即受處分人  甲○○
上列受處分人因違反道路交通管理處罰條例案件，對於臺北市交
通事件裁決所於中華民國98年6月10日所為之處分（原處分案號
：北市裁罰字第裁22-A00XKS214號），聲明異議，本院裁定如下
：
    主  文
原處分撤銷。
甲○○不罰。
    理  由
一、按道路交通管理處罰條例第89條規定：「法院受理有關交通
    事件，準用刑事訴訟法之規定」，是法院於受理交通聲明異
    議事件時，違規事實應依證據認定之，而違規事實所憑之證
    據，雖不以直接證據為限，間接證據亦包括在內；然而無論
    直接或間接證據，其為裁決處分上之證明，須於通常一般之
    人均不致有所懷疑，而得確信其為真實之程度者，始得據為
    違規之認定，倘其證明尚未達到此一程度，而有合理之懷疑
    存在時，事實審法院復已就其心證上理由予以闡述，敘明其
    如何無從為有違規事實之確信，因而為撤銷原處分之裁定，
    尚不得任意指為違法，最高法院76年台上字第4986號判例要
    旨可佐。換言之即法院於受理交通聲明異議事件時，經調查
    之程序，就原處分機關認定行為人違反道路交通管理處罰條
    例之違規事實倘存有合理之懷疑，而無法達到確信為真實之
    程度，法院基於罪疑唯輕原理，應對行為人為有利之解釋及
    認定。
二、本件異議人即受處分人甲○○於98年5月13日7時31分許，騎
    乘張鴻儒所有之車牌號碼：CVC—978號重型機車，行經臺北
    市○○○路與民權東路口，因有機器腳踏車，不在規定車道
    行駛之違規，經臺北市政府警察局松山分局（下稱原舉發機
    關）交通分隊員警乙○○攔停並製單舉發，受處分人於舉發
    通知單上所載應到案日期98年5月28日前，向原處分機關提
    出申訴，經原處分機關函請原舉發機關調查結果，仍認受處
    分人違規事實明確，遂依道路交通管理處罰條例第45條第13
    款及違反道路交通管理事件統一裁罰基準及處理細則第43、
    44 、67條規定，裁處受處分人罰鍰新臺幣600元。
三、本件聲明異議意旨略以：異議人於98年5月13日7時31分，沿
    臺北市○○○路○段西往東騎乘，當時燈號為紅燈且左方左
    轉道無車，右方右轉車道則擠著要直行或右轉之車輛。由於
    第四車道第五車道車多而異議人從頭至尾皆行駛於第3車道
    ，在接近機車等待區時由第二第三車道中間之白線進入機車
    等待區左方，並無行駛於第二車道之禁行機車道。異議人之
    所以不從右方右轉道騎，乃因其為直行車，不願像其他車輛
    要直行卻佔住右轉道或超越停止線，而從左方走並無違法也
    無影響交通。韓姓員警於開單時表示異議人乃是騎第三車道
    禁行機車道，並無騎第二車道，因異議人騎在第三車道跟第
    二車道中間而第三車道是禁行機車道，所以才開單云云，惟
    事實上第三車道乃一般直行車道，因道路曲線彎曲造成路口
    的視覺誤差以為第三車道是禁行機車道；而松山分局來函說
    經詢問當時承辦員警是因異議人騎在第二車道才開單，此與
    當初開單時說詞截然不同，異議人主張其係騎在第二車道第
    三車道中間線上，並無跨線行駛第二車道，實為員警看錯禁
    行機車道，為此，爰依法聲明異議等語。
四、經查證人即開單員警乙○○於本院98年8 月5 日調查時，提
    出本件違規地點現場照片5 張（圖一至圖五，本院卷第29至
    31頁），並具結證稱：「圖一圖二是民權東路西往東的車道
    ，在未至路口前是四個車道，到了民權東路及敦化北路口是
    五個車道，圖三有員警執勤的位置，就是我本人站的位置，
    我看到的情形是受處分人從圖二的第三車道車流尾端跨入到
    第二車道，再沿著車道線及雙白實線行駛至路口處的機車停
    等區，當時圖二的一、二車道是左轉箭頭綠燈，車速都很快
    ，大部分都是公車及大客車行駛，所以已經占滿整個車道，
    所以異議人的行駛是很危險的，且有侵入到禁行機車車道的
    行為，所以才會攔停舉發。」「騎在第三、第二車道的中間
    線上沒有違法，但是非常危險，且員警站在路口處，但是異
    議人仍堅持用這種方式騎到路口，影響別人的安全。」「異
    議人車頭有侵入到第二車道，在沿著車道線一直往前騎至路
    口的機車停等區○○○○○道路設計，第三車道是禁行機車
    道，但是後來因為路面有塗銷，所以把禁行機車道的字樣往
    後延伸，所以在第三車道上已經沒有禁行機車道的字樣」等
    語（見本院卷第26頁背面至第27頁），而依照卷附圖五照片
    顯示，雙白線的寬度，很難完全容納一輛機車進去。故依證
    人乙○○所述，異議人僅係沿第三、第二車道車道線騎至路
    口機車停等區，因雙白線的寬度較淺，故機車車頭有侵入到
    第二車道，是縱異議人沿車道線行駛之行為乃具危險性，惟
    此與機車行駛於禁行機車道之情形尚屬有異，故不得僅據此
    即認定異議人有上開之違規事實。
五、綜上所述，本件既無其他積極證據足以證明異議人確有上述
    違規行為，基於「罪證有疑，利於被告」之證據法則，本院
    即無從形成異議人確有違規之心證，揆諸前揭說明，自應為
    異議人有利之認定，原處分機關不察，遽對異議人為前開裁
    決，難認允當。從而，本件異議人之異議為有理由，自應由
    本院將原處分撤銷，改諭知異議人不罰，以資適法。
六、據上論斷，應依道路交通案件處理辦法第20條前段，裁定如
    主文。
中    華    民    國    98    年    8     月    26    日
            臺灣臺北地方法院交通法庭  法  官  紀文惠
上正本證明與原本無異。
如不服本裁定，應於裁定送達後5日內，向本院提出抗告狀。
                                      書記官  游曉婷
中    華    民    國    98    年    8     月    26    日


司法院資訊處製作；財團法人民間司法改革基金會備份。
